臺灣高雄地方法院刑事判決　　　　　　　　　　　　九十一年度交易字第二七六號
　　公　訴　人　臺灣高雄地方法院檢察署檢察官
　　被　　　告　甲○○
右列被告因過失傷害案件，經檢察官提起公訴（九十一年度偵字第六一四五號），本
院判決如左：
    主  文
甲○○因過失傷害人，處拘役肆拾日，如易科罰金，以參佰元折算壹日。
    事  實
一、甲○○考領有合格自小客車駕駛執照，於民國九十一年二月十七日駕駛車牌號碼
    ＶＸ─三八九一號自小客車，沿高雄市○○區○○路由南往北方向行駛，於是日
    十七時四十三分許，行經民族路與鼎山街口，本應注意汽車行駛至交岔路口，轉
    彎車應讓直行車先行，而依當時之天候晴朗、雖為夜間但有充足照明，路面乾燥
    、無缺陷，亦無障礙，且視距良好，又無不能注意之情事，竟疏於注意於轉彎前
    應暫停讓直行車先行，而貿然右轉鼎山街，適有亦考領重型機車駕照之丙○○騎
    乘車號ＯＫＢ—○八八號重型機車後載幼子楊天麟，亦沿民族一路由南往北方向
    騎乘欲直行行駛，丙○○亦疏未注意汽車駕駛人飲酒後，其吐氣所含之酒精成份
    超過每公升零點二五毫克以上者，不得駕車，及汽車行駛時，駕駛人應注意車前
    狀況，並隨時採取必要之安全措施，丙○○竟於服用酒類後，吐氣中之酒精濃度
    已達每公升零點七九毫克（另犯公共危險罪部分，業經本院以九十一年鳳交簡字
    第五八五號判決拘役五十日，如易科罰金，以三百元折算一日確定）貿然駕車上
    路，並於行經前開路口疏未注意車前狀況，而以所騎乘機車之車頭處撞擊甲○○
    所駕駛前開自小客車右側車身中間處，丙○○即因之失控跌倒，致丙○○受有左
    側胸、腹多處擦傷、左手臂、左膝挫傷，楊天麟則受有前額及左側臉擦傷之傷害
    。
二、案經丙○○訴請高雄市政府警察局三民第二分局報告臺灣高雄地方法院檢察署檢
    察官偵查起訴。
    理  由
一、訊之被告甲○○固坦承於前揭時、地駕駛上開車號自小客車，與告訴人丙○○所
    騎乘之重型機車發生撞擊之事故，並致告訴人丙○○與後載之被害人楊天麟受傷
    等情無訛，惟矢口否認有何過失傷害犯行，辯稱︰伊當時之車速很慢，在右轉時
    有注意到機車道並無機車，僅看遠遠的有機車光線，伊慢慢的右轉，告訴人所騎
  乘之機車就狀上伊之車子，告訴人當時有喝酒且騎乘機車之車速很快云云。
二、經查︰
（一）右揭事實，業據告訴人指陳綦詳，復有證人即到場處理員警蔡興南在庭證述明
      確，並據事故發生後到場處理員警所測繪之道路交通事故調查報告表及所拍攝
      之現場與車損照片所呈︰被告所駕駛之自小客車於肇事後斜停在前開交岔路口
      東側之鼎山街東向與西向快車道行車路線處，車頭朝東偏北，車尾朝西偏南，
      距離鼎山街南側路邊延伸線右前輪六點一公尺、右後輪五點六公尺，車尾右後
      處距離民族一路東側路邊延伸線唯一點四公尺，告訴人所騎乘之機車雖於肇事
      後經移動離開事故現場，但被告所駕駛自小客車車尾右側略後之之北向慢車道
      行落線流有一條長約零點九公尺之刮地痕，該條刮地痕之起迄點距離鼎山街南
      側路邊延伸線各為四點五公尺及四公尺，另被告所駕駛之自小客車係右側車身
      前車門之手把附近之板金處凹損，右前車窗朝車身內碎裂，告訴人所騎乘之機
      車則係左車頭左前擋泥板處受損等情，即被告與告訴人二人均係沿民族一路由
      南往北方向行駛，告訴人騎乘在機車道上，被告則行駛在外側快車道上，被告
      並於右轉鼎山街行至慢車道時與告訴人所騎乘之機車發生撞及事故，並依二車
      之車行方向，與兩車撞擊後受損之程度尚非嚴重，以及告訴人所騎乘機車倒地
      後僅稍滑行零點公尺等情觀之，堪認告訴人當時已騎近路口，且車速並不快，
      被告竟未先讓直行之告訴人先行，致生本件車禍事故甚明。
（二）另證人即當時乘坐被告所駕駛自小客車上亦為被告之弟乙○○雖證稱︰依當時
      轉彎時車速約二、三十公里，告訴人所騎乘之機車車速約五、六十公里，且在
      距離甚之處看見告訴人所騎乘之機車過來等語，然如距離告訴人之機車甚遠之
      處即看見告訴人騎乘機車欲直行，當有足夠時間即行通過機車道，如同時可判
      斷告訴人之車速甚快，則應讓直行之車輛先行通過，是證人乙○○所述顯與常
      情不合，而有偏頗被告之虞，是尚難遽為有利於被告之認定，附此說明。
（三）此外，並有交通事故談話記錄表二份，案號○○七九號之酒精濃度測試單二紙
      ，及刑法第一百八十五條之三案件測試觀察紀錄表一份在卷可憑。
（四）按汽車行駛至交岔路口，轉彎車應讓直行車先行；汽車駕駛人飲酒後其吐氣所
      含之酒精成份超過每公升零點二五毫克以上者，不得駕車；及汽車行駛時，駕
      駛人應注意車前狀況，並隨時採取必要之安全措施，道路交通安全規則第一百
      零二條第六款、第一百十四條第二款，及第九十四條第三項均規定甚明。被告
      依法駕車，對於前開規定應知之甚明，且衡諸當時之天候晴朗、雖為夜間但有
      充足照明，路面乾燥、無缺陷，亦無障礙，且視距良好，並無不能注意之情事
      ，被告竟於右轉時，未讓直行之車輛先行通過，而搶先右轉，致發生本件車禍
      ，其有過失之行為甚明，且經高雄市政府建設局車輛行車事故鑑定委員會鑑定
      結果，亦為前開相同之認定，有前開鑑定委員會於九十一年七月十八日以高市
      車鑑字第０九一０００三三二五號函所檢送之鑑定意見書一份附卷可參。雖告
      訴人於服用酒類後，酒精濃度達每公升零點七九毫克，已不能安全駕駛動力交
      通工具竟駕車上路，復未注意車前之人、車動態，有違前開規定，就本件車禍
      事故之發生亦有過失，惟究未能據此解免被告前開過失之責。
（五）又告訴人及被害人均因本件車禍事故，告訴人受有左側胸、腹多處擦傷、左手
      臂、左膝挫傷，被害人楊天麟則受有前額及左側臉擦傷之傷害，亦有高雄醫學
      大學附設中和紀念醫院及三民診所出具之診斷證明書二紙即告訴人與被害人受
      傷之照片共六幀在卷可稽，被告之過失行為與告訴人、被害人之傷害間，顯有
      相當因果關係，被告自應負過失傷害之責。本件事證明確，被告犯行洵堪認定
      。
三、核被告甲○○所為，係犯刑法第二百八十四條第一項前段之過失害罪。被告以一
    過失行為，同時致告訴人丙○○及楊天麟二人受傷，為想像競合犯，應從一重之
    過失傷害罪論處。又被告於肇事後於處理員警到場尚不知何人為肇事者時，即自
    承為肇事者，並接受裁判，業據證人蔡興南證稱明確，經核與自首之規定相符，
    應依刑法第六十二條前段之規定，減輕其刑。爰審酌被告之素行良好，有台灣高
    等法院被告全國前案紀錄表一份在卷可憑，究本件車禍事故係轉彎車未讓直行車
    先行之過失程度，暨告訴人就本件車禍事故亦有酒後不能安全駕駛動力交通工具
    猶駕車上路，及未注意車前狀況之亦有過失之程度，告訴人及被害人二人受傷之
    程度，被告於犯罪後迄今尚未與告訴人等成立和解，雖否認有過失行為，惟在庭
    態度尚認良好等一切情狀，量處如主文所示之刑，以為懲儆，並諭知易科罰金之
    折算標準。
據上論斷，應依刑事訴訟法第二百九十九條第一項前段、刑法第二百八十四條第一項
前段、第五十五條、第六十二條前段、第四十一條第一項，罰金罰鍰提高標準條第一
條前段、第二條，判決如主文。
中      華      民      國    九十一    年      八      月     三十     日
                              臺灣高雄地方法院交通法庭
                                   法  官 程克琳
右正本證明與原本無異。
如不服本判決，應於判決送達後十日內，向本院提出上訴狀。
                                   書記官  梁瑜玲
中    華    民    國      九十一      年      九      月      四      日
 【附錄本案論罪科刑法條】
刑法第二百八十四條第一項前前段：
因過失傷害人者，處六月以下有期徒刑、拘役或五百元以下罰金。致重傷者，處一年
以下有期徒刑、拘役或五百元以下罰金。
